臺灣板橋地方法院民事裁定　　　　　　100年度事聲字第250號
異　議　人　鄭昌弘
相　對　人　陳軒翊
上列當事人間確定訴訟費用額事件，異議人對於本院司法事務官
於民國100 年7 月8 日所為100 年度司聲字第432 號裁定提出異
議，本院裁定如下：
    主  文
原裁定廢棄。
    理  由
一、按當事人對於司法事務官處理事件所為之終局處分，得於處
    分送達後10日之不變期間內，以書狀向司法事務官提出異議
    ；司法事務官認前項異議有理由時，應另為適當之處分；認
    異議為無理由者，應送請法院裁定之；法院認該異議為有理
    由時，應為適當之裁定，認異議為無理由者，應以裁定駁回
    之，民事訴訟法第240 條之4 第1 、2 、3 頁分別定有明文
    。查本院民事執行處司法事務官於民國100 年7 月8 日以10
    0 年度司聲字第432 號裁定部分駁回異議人聲請確定訴訟費
    用額之聲請，異議人於收受該裁定送達後10日內具狀聲明異
    議，司法事務官認其異議無理由而送請本院裁定，經核與上
    開規定相合，先予敘明。
二、異議意旨略以：(一)相對人於臺灣士林地方法院（下稱士林地
    院）100 年度存字第120 號固清償提存金額共計新臺幣（下
    同）1,055,167 元，惟由臺灣臺北地方法院（下稱臺北地院
    ）民事執行處強制執行金額計算書分配表得知，相對人係清
    償本金、利息，與優先清償臺北地院之強制執行費用。(二)查
    相對人於100 年1 月31日提存於國庫之上開金額，僅依鈞院
    99年度訴字第1118號民事判決、臺灣高等法院99年度上易字
    第822 號民事判決為提存，因未有確定訴訟費用額裁定及確
    定證明書，訴訟費用部分並無執行名義，故臺北地院民事執
    行處對於相對人提存於國庫之上開金額，認足以清償相對人
    積欠異議人之本金、利息與優先清償臺北地院民事執行處之
    強制執行費，而於100 年4 月29日終結相對人之強制執行程
    序，然本件訴訟費用因異議人無執行名義而確未受償，爰聲
    明異議，請求鈞院將原裁定廢棄等語。
三、按法院未於訴訟費用之裁判確定其費用額者，第一審受訴法
    院於該裁判有執行力後，應依聲請以裁定確定之；聲請確定
    訴訟費用額者，應提出費用計算書、交付他造之計算書繕本
    或影本及釋明費用額之證書；依第1 項確定之訴訟費用額，
    應於裁定送達之翌日起，加給按法定利率計算之利息，民事
    訴訟法第91條定有明文。依此規定，第一審法院依聲請以裁
    定確定訴訟費用額者，乃在確定當事人於訴訟程序中所支出
    訴訟費用之數額為何，以利當事人於該裁定確定後以之為執
    行名義聲請強制執行。至他造當事人是否已部分清償其應負
    擔之訴訟費用，與聲請確定訴訟費用額之裁定無涉。次按強
    制執行之費用，以必要部分為限，由債務人負擔，並應與強
    制執行之債權同時收取；債權人因強制執行而支出之費用，
    得求償於債務人者，得就強制執行之財產先受清償，強制執
    行法第28條第1 項、第29條第2 項亦分別有明文規定。
四、經查：
  (一)本件異議人與相對人間請求返還借款事件，經本院於99年8
    月30日以99年度訴字第1118號判決（下稱本院99訴1118判決
    ），命相對人應給付異議人50萬元及自99年4 月6 日起至清
    償日止，按年息百分之5 計算之利息；訴訟費用由相對人負
    擔2 分之1 ，餘由異議人負擔。異議人不服提起上訴後，業
    經臺灣高等法院於99年12月14日以99年度上易字第822 號判
    決（下稱高院99上易822 判決），將原判決不利於異議人部
    分廢棄，並判令相對人應再給付異議人50萬元及自99年4 月
    6 日起至清償日止，按年息百分之5 計算之利息；第一審（
    除確定部分外）、二審訴訟費用由相對人負擔確定。旋異議
    人即於99年12月21日以上開確定之終局判決為執行名義，並
    繳納執行費8,000 元，向臺北地院聲請對相對人名下之不動
    產為強制執行（執行案號：99年度司執字第121928號，併入
    同院99年度司執字第86442 號案執行，下稱臺北地院執行事
    件）。嗣相對人於100 年1 月31日，以異議人藉故拖延不領
    取上開判決異議人勝訴確定之款項合計1,055,167 元【即：
    本院99訴1118判決部分：本金50萬元＋利息20,833.3元（自
    99年4 月6 日起至100 年2 月5 日止共10個月，按年息百分
    之5 計算之利息）＋裁判費5,400 元＝526,233.3 元；高院
    99年上易822 號判決部分：本金50萬元＋利息20,833.3元（
    期間、利率同前）＋裁判費8,100 元＝528,933.3 元；合計
    1,055,167 元，元以下四捨五入】為由，向士林地院提存所
    提存上開款項（提存案號：100 年度存字第120 號），因異
    議人於100 年2 月23日領取（即：士林地院100 年度取字第
    230 號），臺北地院民事執行處乃於100 年4 月29日以北院
    木99司執未字第86442 號函通知異議人，謂：「本件債務人
    （即相對人）已於100 年1 月31日提存1,055,167 元清償債
    權人（即異議人），因屬清償提存，故利息應計至提存日；
    另主張之訴訟費用部分，因未提出確定裁定之執行名義，故
    不應列入本件受償範圍。除去上開二項，債務人確實已全額
    清償，故本件執行程序終結」，而終結上開執行程序等情，
    有上開判決影本2 件及相對人寄予異議人之存證信函、士林
    地院100 年度存字第120 號提存書、臺北地院100 年4 月29
    日北院木99司執未字第86442 號函影本各1 件附於原審卷可
    稽，並經本院向臺北地院、士林地院調閱前揭執行、提存卷
    宗（含100 年度取字第230 號）查明無訛。
  (二)相對人固於100 年1 月31日向士林地院清償提存1,055,167
    元，經異議人領取，並由臺北地院終結強制執行程序。惟上
    開清償提存係於異議人聲請強制執行後始為之，故異議人依
    法向臺北地院聲請強制執行時所繳納之執行費8,000 元，當
    屬得求償於相對人之必要執行費用，應由相對人負擔，依前
    揭強制執行法之規定，自應就上開清償提存金額中優先受償
    ；經扣除後之餘額1,047,167 元（即：1,055,167 元－8,00
    0 元＝1,047,167 元），再清償上開判決所示之借款本金、
    利息，計1,041,233 元【即：本金100 萬元＋99年4 月6 日
    起至100 年1 月31日（提存日）止，按年息百分之5 計算之
    利息＝1,041,233 元】，此亦有異議人提出由臺北地院民事
    執行處試作之分配表影本附於原審卷可參。另上開判決所示
    相對人應負擔訴訟費用部分，因臺北地院民事執行處不列入
    分配，已如前述，故此部分於臺北地院執行事件並未自上開
    提存金額中受有任何清償，灼然無疑。
  (三)嗣異議人再於100 年4 月28日提出費用計算書、交付他造之
    計算書繕本及釋明費用額之單據，依民事訴訟法第91條規定
    具狀向原審聲請確定訴訟費用額，經原審審核上開判決認定
    異議人全部勝訴確定，其於第一審、第二審繳納之裁判費10
    ,900元、8,100 元，合計19,000元，均屬訴訟程序中之必要
    費用，而於100 年5 月22日裁定：相對人應給付異議人之訴
    訟費用額確定為19,000元，並應自裁定送達之翌日起至清償
    日止，按週年利率百分之5 計算之利息，於法並無不合。是
    以，本件原審復依相對人之聲明異議，又以：上開判決所命
    給付各50萬元，計100 萬元，利息計41,667元，及第一審裁
    判費5,400 元、第二審裁判費8,100 元，總計1,055,167 元
    ，已經相對人清償提存，並經異議人領取，本件訴訟費用額
    於逾5,500 元範圍外，相對人已為清償等理由，於100 年7
    月8 日裁定，將前揭100 年5 月22日裁定關於命相對人給付
    超過5,500 元及其利息部分撤銷，並將異議人此部分確定訴
    訟費用額之聲請駁回，自有違誤。
五、從而，異議人異議意旨指摘原裁定不當，求為廢棄，非無理
    由，自應由本院予以廢棄。至相對人上開提存金額經異議人
    受償執行費及上開判決之借款本金、利息後之餘額5,934 元
    部分（即：1,055,167 元－8,000 元－1,041,233 元＝5,93
    4 元），係屬相對人於本件確定訴訟費用額之裁定確定前任
    意清償其中之一部分，此部分自應於異議人嗣後請求給付本
    件已確定之訴訟費用額，或再聲請就相對人之財產為強制執
    行時予以扣除，併此指明。
六、據上論結，本件異議為有理由，依民事訴訟法第240 條之4
    第3 項後段、第95條、第78條，裁定如主文。
中    華    民    國    100  年    9     月    29    日
                  民事第一庭    法  官  高文淵
以上正本係照原本作成
如不服本裁定應於送達後10日內向本院提出抗告狀，並繳納抗告
費新臺幣1,000元
中    華    民    國    100  年    9     月    29    日
                                書記官  黃瀅螢